臺灣高等法院刑事判決　　　　　　　　94年度上訴字第3236號
　　上　訴　人　臺灣臺北地方法院檢察署檢察官
　　被　　　告　甲○○
上列上訴人因被告違反毒品危害防制條例案件，不服臺灣臺北地
方法院94年度訴字第747號，中華民國94年8月25日第一審判決（
起訴案號：臺灣臺北地方法院檢察署94年度偵字第1287號），提
起上訴，本院判決如下：
    主  文
上訴駁回。
    理  由
一、本案經本院審理結果，認第一審判決以本件之犯罪地、被告
    之住居所或所在地於起訴時俱不在原審法院管轄區域內，原
    審法院對本件並無管轄權，故不經言詞辯論，諭知本件管轄
    錯誤之判決，並同時諭知移送於有管轄權之臺灣板橋地方法
    院，核無不當，應予維持，並引用第一審判決書記載之證據
    及理由（如附件）。
二、檢察官上訴意旨略以：（一）被告甲○○無論原來或被戶政
    機關遷移，其住所至今仍在原審法院之管轄區內。（二）被
    告於警詢時已坦承其於93年8月18日下午在原審法院轄區內
    之台北市○○街乙處公寓旁施用毒品，顯示其犯罪地亦在原
    審法院之轄區內，被告嗣後否認吸毒並稱不知台北市○○街
    在何處之詞，自難採信，原審未察遽判管轄錯誤，顯有未洽
    云云。惟查：（一）被告於89年9月15日至92年11月23日因
    另案在台灣台南監獄執行乙節，有本院在監在押全國前案紀
    錄表在卷可稽，雖然被告於87年12月16日戶籍遷至台北市○
    ○區○○里○○路367號2樓台北市中山區戶政事務所，有戶
    役政個人基本資料查詢結果可稽，惟被告於原審時供稱：「
    （被查獲後一直到94年6月16日這段期間你有無住在台北市
    ？）我很少回台北市，我都在（台北縣）三重市做臨時工，
    而且我之前戶籍是放在林森北路我朋友家，後來朋友家被拆
    後，戶政事務所就把我戶籍遷到（中山區）戶政事務所。」
    、「（你在台北有無住所？）沒有，我出獄後很少到台北市
    ，都在蘆洲做事。」等語（見原審卷第60頁、第61頁），是
    台北市中山區戶政事務所並非被告實際上有設立為住所意思
    之處，足認被告於94年6月6日本案經起訴繫屬原審法院時在
    台北市境內並無住居所至明。（二）被告於警詢時雖陳稱其
    於93年8月18日下午在原審法院轄區內之台北市○○街乙處
    公寓旁施用毒品，惟被告嗣後於原審改稱：「是在被抓前一
    天晚上約7點多施用，在台北縣蘆洲市○○路仁愛國小旁的
    菜園旁邊注射施打。」、「我不認識字，錦西街在何處我也
    不知道，我出獄後很少到台北市，都在蘆洲做事。」等語（
    見原審卷第60頁、第61頁），被告並未否認吸毒犯行，是檢
    察官指稱被告係否認吸毒犯行方改稱不知台北市○○街在何
    處云云，顯有誤解。另參以被告於93年8月19日晚間係在台
    北縣蘆洲市○○路22巷號前被查獲及通訊地址為台北縣蘆洲
    市○○路84號4樓之情，是本件之犯罪地應係被告於原審所
    稱之台北縣蘆洲市，亦不在原審法院之管轄區域內。是檢察
    官上訴，非有理由，應予駁回，並不經言詞辯論為之。
據上論斷，應依刑事訴訟法第372條、第373條、第368條，判決
如主文。
中　　華　　民　　國　　94　　年　　12　　月　　29　　日
　　　　　　　　　刑事第十一庭審判長法　官　楊炳禎
　　　　　　　　　　　　　　　　　  法　官　陳國文
　　　　　　　　　　　　　　　　　  法　官　江國華
以上正本證明與原本無異。
如不服本判決，應於收受送達後10日內向本院提出上訴書狀，其
未敘述上訴之理由者並得於提起上訴後10日內向本院補提理由書
（均須按他造當事人之人數附繕本）。
                                    書記官  廖素花
中　　華　　民　　國　　95　　年　　1 　　月　　2 　　日
附件
【裁判字號】 94 , 訴 , 747
【裁判日期】 940825
【裁判案由】 毒品危害防制條例
【裁判全文】
臺灣臺北地方法院刑事判決　　　　　　　 94年度訴字第747號
公　訴　人　臺灣臺北地方法院檢察署檢察官
被　　　告　甲○○
上列被告因毒品危害防制條例案件，經檢察官提起公訴（九十四
年度毒偵字第一二八七號），本院判決如下：
    主  文
本件管轄錯誤，移送於臺灣板橋地方法院。
    理  由
一、公訴意旨略以：被告甲○○前因施用毒品案件，經交付保護
    管束期滿後，由台灣士林地方法院檢察署檢察官於民國八十
    九年五月六日以八十九年度戒毒偵字第七六號不起訴處分確
    定；復因施用第一級毒品海洛因，經臺灣臺南地方法院檢察
    署檢察官以九十年度毒偵字第九五九號起訴並聲請強制戒治
    ，並經臺灣臺南地方法院判處有期徒刑八月確定並裁定強制
    戒治，於九十一年七月十九日付保護管束期滿完畢，嗣於九
    十二年十一月二十三日執行徒刑完畢。詎猶不知悔改，強制
    戒治執行完畢後五年內，於九十三年八月十八日下午某時許
    ，在臺北市○○街某公寓旁，施用第一級毒品海洛因，並扣
    得海洛因五小包（淨重○．三八公克），因認被告涉犯毒品
    危害防制條例第十條第一項施用第一級毒品罪嫌。
二、按案件由犯罪地或被告之住所、居所或所在地之法院管轄，
    刑事訴訟法第五條第一項規定甚明；而無管轄權之案件，應
    諭知管轄錯誤之判決，並同時諭知移送於　管轄法院，該管
    轄錯誤之判決並得不經言詞辯論為之，刑事訴訟法第三百零
    四條、第三百零七條亦分別定有明文。
三、經查，(一)本件被告甲○○因執行違反肅清煙毒條例案件殘
    刑有期徒刑二年一月十六日及違反毒品危害防制條例案件有
    期徒刑八月，於八十九年九月十五日入台灣台南監獄執行，
    至九十二年十一月二十三日徒刑執行完畢出監一節，有台灣
    高等法院在監在押全國前案紀錄表在卷可稽，雖然被告於八
    十七年十二月十六日戶籍遷至台北市○○區○○里○○路三
    六七號二樓台北市中山區戶政事務所，有戶役政個人基本資
    料查詢結果可稽，惟被告於九十四年八月二十三日本院準備
    程序時供稱：「…（被查獲後一直到九十四年六月十六日這
    段期間你有無住在台北市？）我很少回台北市，我都在（台
    北縣）三重市做時工，而且我之前戶籍是放在林森北路我朋
    友家，後來朋友家被拆後，戶政事務所就把我戶籍遷到（中
    山區）戶政事務所…」，並表示：「…（你在台北有無住所
    ？）沒有…我出獄後很少到台北市，都在蘆洲做事…」等詞
    ，是知被告於九十四年六月六日本案經起訴繫屬本院時在台
    北市境內並無住居所至明；(二)又被告於九十三年八月十九
    日晚間十一時三十分許在台北縣蘆洲市○○路二二巷七號前
    ，因所站立之處所附近地上為警發現有五小包第一級毒品海
    洛因而遭警逮捕帶回台北縣警察局蘆洲分局蘆洲派出所調查
    ，被告雖於九十三年八月二十日警詢時供稱：「…有施用毒
    品。於九十三年八月十八日下午…在台北市○○街乙處公寓
    旁…」等詞，然於同日偵查時則辯稱：「…九十二年十一月
    出所…沒有再施用毒品…」等詞，而於九十四年八月二十三
    日本院準備程序時坦承有施用海洛因，惟稱：「…是在被抓
    前一天晚上約七點多施用，在台北縣蘆洲市○○路仁愛國小
    旁的菜園旁邊注射施打…」等詞，並表示：「…我不認識字
    ，錦西街在何處我也不知道…我出獄後很少到台北市，都在
    蘆洲做事…」等，參以被告於九十三年八月十九日晚間係在
    台北縣蘆洲市○○路二二巷七號前被查獲及通訊地址為台北
    縣蘆洲市○○路84號4樓之情，被告嗣於本院供稱係在台北
    縣蘆洲市○○路仁愛國小旁的菜園旁邊注射施打海洛因之供
    詞堪可採認；此外本案繫屬本院時，被告均未因案在押或在
    監，有臺灣高等法院被告全國前案紀錄表在卷足參，亦無證
    據證明起訴時被告身體所在地在本院轄區內。從而本件之犯
    罪地、被告之住居所或所在地於起訴時俱不在本院管轄區域
    內，本院並無管轄權，揆諸前揭說明，爰不經言詞辯論，逕
    為諭知管轄錯誤之判決，並同時諭知移送於有管轄權之臺灣
    板橋地方法院。
據上論斷，應依刑事訴訟法第三百零四條、第三百零七條判決如
主文。
中　　華　　民　　國　　94　　年　　8 　　月　　25　　日
                           臺灣臺北地方法院刑事第一庭
                                 審判長法 官 陳興邦
                                       法 官 吳秋宏
                                       法 官 林婷立
上正本證明與原本無異
如不服本判決，應於判決送達後十日內向本院提出上訴狀（應抄
附繕本）。
                                      書記官 王曉雁
中　　華　　民　　國　　94　　年　　8 　　月　　29　　日
